臺灣臺北地方法院刑事裁定
111年度撤緩字第197號
聲  請  人  臺灣臺北地方檢察署檢察官
受  刑  人  周開強




上列聲請人因受刑人犯妨害名譽案件（本院110年度簡上字第130
號），聲請撤銷緩刑之宣告（111年度執聲字第1751號、111年度
執緩字第139號），本院裁定如下：
    主  文
周開強之緩刑宣告撤銷。
    理  由
一、聲請意旨略以：受刑人周開強於民國109年8月3日至同年月8
    日間，犯公然侮辱案件，經本院於110年12月14日以110年度
    簡上字第130號判處拘役10日，緩刑2年，緩刑期間付保護管
    束，並應於判決確定時起1年內接受法治教育1場次確定（下
    稱前案）。然受刑人於緩刑前之109年8月2日、同年月8日，
    另犯恐嚇危害安全、公然侮辱案件，經臺灣高等法院於111
    年9月29日以111年度上易字第719號判處拘役40日、30日、2
    0日、20日，應執行拘役100日確定（下稱後案）。受刑人所
    犯前、後案兩案，案件型態、罪質相同，係於同一期間為之
    ；且受刑人受緩刑宣告後，輒疏漏保護管束之報到，並具狀
    請求撤銷緩刑宣告，合於刑法第75條之1第1項第1款所定得
    撤銷緩刑宣告之原因（聲請意旨略載保安處分執行法第74條
    之3第1項規定，應予補充），爰依刑事訴訟法第476條規定
    ，聲請撤銷前案緩刑宣告等語。
二、經查，受刑人前於109年8月3日至同年月8日間，犯公然侮辱
    案件，經本院於110年12月14日以110年度簡上字第130號判
    處拘役10日，緩刑2年，緩刑期間付保護管束，並應於判決
    確定時起1年內接受法治教育1場次確定（即前案）。然受刑
    人於緩刑前之109年8月2日、同年月8日，另犯恐嚇危害安全
    、公然侮辱等案件，經臺灣高等法院於111年9月29日以111
    年度上易字第719號判處拘役40日、30日、20日、20日，應
    執行拘役100日確定（即後案）等情，有前、後案判決、臺
    灣高等法院被告前案紀錄表可憑。是受刑人雖受前案緩刑之
    宣告，惟於緩刑前因故意犯後案之罪，而在緩刑期內受拘役
    之宣告確定，合先敘明。
三、有關刑法第75條之1第1項第1款之撤銷緩刑事由：
　㈠受緩刑之宣告，在緩刑前因故意犯他罪，而在緩刑期內受6月
    以下有期徒刑、拘役或罰金之宣告確定者，足認原宣告之緩
    刑難收其預期效果，而有執行刑罰之必要者，得撤銷其宣告
    ，為刑法第75條之1第1項第1款所明定。故緩刑宣告得否撤
    銷，除須符合刑法第75條之1第1項各款之要件外，該條係採
    裁量撤銷主義，賦予法院撤銷與否之權限，以該條第1項規
    定「足認原宣告之緩刑難收其預期效果，而有執行刑罰之必
    要」為實質要件，以為裁量之標準。亦即，於上揭「得」撤
    銷緩刑之情形，法官應依職權本於合目的性之裁量，妥適審
    酌受刑人所犯前後數罪間，關於法益侵害之性質、再犯之原
    因、違反法規範之情節是否重大、被告主觀犯意所顯現之惡
    性及其反社會性等情，是否已使前案原為促使惡性輕微之被
    告或偶發犯、初犯改過自新而宣告之緩刑，已難收其預期之
    效果，而確有執行刑罰之必要（最高法院109年度台非字第1
    07號判決論旨參照）。而緩刑宣告本質上為預測性裁判，以
    被告未來會保持良好行止為假設基礎，因此，裁量撤銷緩刑
    與否，並非審查先前緩刑之宣告是否違法或不當，而係重新
    檢視緩刑宣告時所為「以暫不執行為適當」之預測或合理推
    理，是否正確、妥適，能否達成預防犯罪、促使被告改過遷
    善目的。申言之，法院對於宣告緩刑與裁量撤銷緩刑宣告，
    各有不同裁量因素、義務與目的。惟如法院於緩刑宣告時，
    已可預知被告於緩刑前之犯罪將於緩刑期間內確定，又於裁
    量撤銷緩刑宣告時，僅依憑緩刑宣告時已斟酌之裁量事由，
    而有違反公平等法律原則等情事，逕為撤銷緩刑之宣告，即
    屬違背法令（最高法院110年度台非字第35號判決論旨參照
    ）。
　㈡受刑人前、後案所犯之案件型態、罪質固屬類同，然受刑人
    後案所犯恐嚇危害安全、公然侮辱等罪，與前案所犯公然侮
    辱罪係於同一期間所為，非係受前案緩刑之宣告後，仍故意
    再犯，此與歷經完整偵、審程序，獲悉受緩刑宣告，猶不知
    悔悟、戒慎其行者，非可等同齊觀，自不能徒以受刑人受前
    案緩刑之宣告後，其緩刑前所犯之後案另經判決確定，執為
    受刑人毫無悛悔之實據，逕論前案緩刑之宣告已難收其預期
    效果，而有執行刑罰之必要。且就前案緩刑之宣告，前案判
    決理由已詳敘：受刑人犯後坦認犯行，深感悔意，在二審審
    理中與告訴人成立調解，當庭賠償8萬元，告訴人同意給予
    緩刑，認受刑人經此偵審程序及刑之宣告，應知警惕，信無
    再犯之虞，所宣告之刑以暫不執行為適當，依刑法第74條第
    1項第1款宣告緩刑2年等語，顯見前案緩刑之宣告，係以受
    刑人未來會保持良好行止為假設基礎，且旨在促使受刑人改
    過遷善，並達預防犯罪之目的，殊不得僅以受刑人於緩刑前
    另犯他案，在緩刑期內受拘役之宣告確定，即遽認前案所宣
    告之緩刑，已非正確、妥適或非基於合理推理，或對受刑人
    所宣告之刑已非「以暫不執行為適當」，而有撤銷緩刑宣告
    之必要。況後案乃經檢察官於110年3月19日聲請簡易判決處
    刑，110年4月7日繫屬本院。前案法院於110年12月14日宣告
    緩刑之際，應可預見受刑人於緩刑前之後案犯罪，將於緩刑
    期內確定，經審酌後，仍為緩刑之諭知，並非於宣告緩刑時
    ，未預知受刑人於緩刑前之犯罪，將於緩刑期內確定，依首
    開論旨，本院於裁量撤銷緩刑宣告時，不得僅依憑前案緩刑
    宣告時已斟酌之裁量事由，逕認有撤銷緩刑宣告之必要，是
    聲請人請求依刑法第75條之1第1項第1款規定撤銷緩刑，尚
    非有據。
四、有關保安處分執行法第74條之3第1項之撤銷緩刑事由：
　㈠受保護管束人在保護管束期間內，應遵守下列事項：一、保
    持善良品行，不得與素行不良之人往還；二、服從檢察官及
    執行保護管束者之命令；三、不得對被害人、告訴人或告發
    人尋釁；四、對於身體健康、生活情況及工作環境等，每月
    至少向執行保護管束者報告1次；五、非經執行保護管束者
    許可，不得離開受保護管束地，離開在10日以上時，應經檢
    察官核准。受保護管束人違反前條各款情形之一，情節重大
    者，檢察官得聲請撤銷保護管束或緩刑之宣告，保安處分執
    行法第74條之2、第74條之3第1項分別定有明文。是受保護
    管束處分之受刑人有違反前揭保安處分執行法第74條之2所
    定在保護管束期間內應遵守事項，情節重大者，經檢察官聲
    請撤銷緩刑宣告時，法院得盱衡個案履行應遵守事項之可能
    、違反應遵守事項之原因及違反情節程度等一切情形，作為
    審認撤銷緩刑與否之標準。
　㈡受刑人於前案緩刑期間內付保護管束，每月至少應向執行保
    護管束之臺灣臺北地方檢察署（下稱臺北地檢署）觀護人報
    告1次，惟其於111年3月、111年5月及111年10月後，未報到
    接受保護管束之執行等節，有本院111年11月23日公務電話
    紀錄可憑，足見受刑人多次未向執行保護管束之觀護人報到
    ，違反保安處分執行法第74條之2第4款之應遵守事項。衡以
    緩刑宣告之旨，在於給予受刑人悔悟自新之機會，受刑人當
    知所珍惜，切實履行緩刑所附條件，然受刑人多次未遵期向
    執行保護管束之臺北地檢署觀護人報到，且於111年10月5日
    ，具狀向臺北地檢署表明：因創業繁忙，常有疏漏保護管束
    報到期間狀況，兩面奔波，顧此失彼，造成觀護人嚴重困擾
    ，請求撤銷前案緩刑宣告，使受刑人得將全副心力投注在開
    創事業等語，足認受刑人業無配合或服從保護管束命令之意
    ，違反保安處分執行法第74條之2第4款之應遵守事項情節重
    大，本院審酌上情，認原宣告之緩刑確已難收其預期效果，
    應有執行刑罰之必要，聲請人請求依保安處分執行法第74條
    之3第1項規定撤銷緩刑，應屬有憑。
五、綜上所述，聲請人主張受刑人有保安處分執行法第74條之3
    第1項之撤銷緩刑事由，聲請撤銷受刑人前案緩刑之宣告部
    分，為有理由，應予准許。至聲請人主張受刑人有刑法第75
    條之1第1項第1款之撤銷緩刑事由，聲請撤銷受刑人前案緩
    刑之宣告部分，尚非有據，惟因聲請事實有部分（即保安處
    分執行法第74條之3第1項撤銷緩刑事由部分）已足裁定撤銷
    前案之緩刑宣告，爰不另為駁回此部分聲請之諭知，併此敘
    明。
六、依刑事訴訟法第476條，裁定如主文。
中　　華　　民　　國    111   年    11    月    29    日
                  刑事第十三庭  法  官  劉庭維
以上正本證明與原本無異。
如不服本裁定，應於裁定送達後5日內向本院提出抗告狀。因疫
情而遲誤不變期間，得向法院聲請回復原狀。
              　　　　　　　　　書記官  陳福華
中　　華　　民　　國　　111 　年　　11　　月　　29　　日